【裁判字號】    97,台上,6110
【裁判日期】    971127
【裁判案由】    違反毒品危害防制條例
【裁判全文】
最高法院刑事判決            九十七年度台上字第六一一０號
上  訴  人  甲○○
上列上訴人因違反毒品危害防制條例案件，不服台灣高等法院高
雄分院中華民國九十七年九月二日第二審判決（九十七年度上訴
字第九八九號，起訴案號：台灣高雄地方法院檢察署九十六年度
偵字第二九二四四號），提起上訴，本院判決如下：
    主  文
上訴駁回。
    理  由
按刑事訴訟法第三百七十七條規定：上訴於第三審法院，非以判
決違背法令為理由不得為之；是提起第三審上訴，應以原判決違
背法令為理由，係屬法定要件。如果上訴理由書狀並未依據卷內
訴訟資料，具體指摘原判決不適用何種法則或如何適用不當，或
所指摘原判決違法情事，顯與法律規定得為第三審上訴理由之違
法情形不相適合時，均應認其上訴為違背法律上之程式，予以駁
回。上訴人甲○○上訴意旨略以：(一)上訴人係單純就販賣第一級
毒品而牟取不法利益之單一犯意下，重覆實施販賣牟利行為，且
時、地緊接，依法應依「集合犯」論處，乃原判決認應予分論併
罰，有判決適用法則不當之違誤。(二)原判決未依上訴人聲請再傳
喚證人黃永利、陳嘉政、伍晉一、張正義，遽予論處販賣第一級
毒品罪刑，有判決理由不備之違誤。(三)上訴人並無與陳玫賢、林
益男共同販賣第一級毒品犯行，原判決認如原判決附表（下稱附
表）一編號８、、、、、、、所示係與陳玫賢共
同販賣；如附表一編號、係與林益男共同販賣，有判決理由
矛盾之違誤等語。
惟查：本件原判決撤銷第一審關於上訴人科刑部分之判決，改判
論處上訴人販賣或共同販賣第一級毒品、累犯罪刑等二十八罪；
係依憑(一)上訴人於第一審法院對於其有販賣如附表一所示第一級
毒品予黃永利、陳嘉政、張正義、伍晉一共二十七次及附表二至
二十九之電話通聯監聽譯文內容均是販賣第一級毒品海洛因暨附
表一編號是當場被逮捕之現行犯等事實，供認不諱。核與證人
陳嘉政、張正義、黃永利於警詢、檢察官偵查中；證人伍晉一於
警詢供證情節相符。復有如附表二至二十九所示之電話通聯監聽
譯文附卷可憑。(二)如附表一編號８、、、、、、、
所示係上訴人與陳玫賢共同販賣；如附表一編號、所示係
上訴人與林益男共同販賣，並有電話監聽譯文附卷可稽。(三)上訴
人係將海洛因加入葡萄糖以增加重量，再以每包新台幣（下同）
五百元至三千五百元不等之價格販售，顯見其有營利之意圖。(四)
上訴人遭警查獲後，即供述其毒品係向林穎昌買受，林穎昌因而
被查獲並移送台灣高雄地方法院檢察署檢察官偵辦，有該署民國
九十七年六月二十四日函附卷可按，爰依毒品危害防制條例第十
七條規定減輕其刑。(五)扣案白色粉末一包（驗後淨重一．五七公
克，純度五四．九六％，純質淨重０．八六公克）經送驗後，確
為海洛因，有法務部調查局九十六年十一月十三日調科壹字第０
九六二三０七八四六０號鑑定書附卷可參，為其論罪科刑之基礎
；並說明(一)上訴人所辯：伊僅販賣如附表一編號１、５、、
、所示之毒品及陳玫賢、林益男二人僅幫伊接聽電話，由伊親
自去交易，伊未與陳玫賢、林益男二人共同販賣第一級毒品云云
，係屬卸責之詞，不足採信。(二)本件上訴人販賣第一級毒品犯行
，已經上訴人於第一審法院自白不諱，並經證人黃永利、陳嘉政
、張正義於警詢、檢察官偵查中及伍晉一於警詢中證述無訛，並
有如附表二至二十九所示電話通聯監聽譯文暨上訴人係被逮捕之
現行犯等證據，事證明確，且證人黃永利、張正義、伍晉一均經
原審傳拘無，爰不再傳喚等理由綦詳。又刑事法上集合犯之概
念，乃指本質上具有反覆、延續實行之特徵，立法時予以特別歸
類，定為犯罪構成要件之行為要素，亦即就某些在密切接近之一
定時、地，所持續實行之同種類複次行為，依照社會通念，將之
歸為一個行為，成為包括之一罪，給予一個刑法評價。是關於集
合犯之判斷，除應考量行為人主觀上是否出於反覆實行之概括犯
意外，尚應斟酌客觀上之法律規範本來意涵、實現該犯罪目的之
必要手段、社會生活經驗中該犯罪必然反覆實行之常態與社會通
念等因素。就販賣毒品行為言，既查嚴、罪重，且不敢亦無法公
然從事客觀上之犯罪目的，並非必須多次作為始克達成，於一般
生活中，亦難認持續販賣毒品仍屬常態，社會通念尤難容許一再
違犯，一向採取從嚴禁毒態度之立法者，更無將之特別歸類為包
括一罪之設計原意，自應依一般法律適用原則，以一行為一罪一
罰處遇之。揆諸上開說明，上訴意旨(一)所陳，尚有誤會，不得據
為第三審上訴之適法理由。上訴意旨(二)、(三)所陳及其他上訴意旨
，係就原審取捨證據、認定事實職權之行使及原判決理由已說明
之事項，徒憑自己之說詞，重為事實上之爭執，顯與法律規定得
為第三審上訴理由之違法情形不相適合。應認其上訴違背法律上
之程式，予以駁回。
據上論結，應依刑事訴訟法第三百九十五條前段，判決如主文。
中    華    民    國  九十七  年   十一   月  二十七  日
                      最高法院刑事第八庭
                          審判長法官  林  永  茂
                                法官  吳  昆  仁
                                法官  蘇  振  堂
                                法官  蕭  仰  歸
                                法官  林  立  華
      本件正本證明與原本無異
                                      書  記  官
中    華    民    國  九十七  年   十二   月    一    日
                                                      K


司法院資訊處製作；財團法人民間司法改革基金會備份。
